【裁判字號】    90,訴,1702
【裁判日期】    901004
【裁判案由】    毒品危害防制條例
【裁判全文】
臺灣臺中地方法院刑事判決                          九十年度訴字第一七二號
    公  訴  人  臺灣台中地方法院檢察署檢察官
    被      告  甲○○
右被告因毒品危害防制條例案件，經檢察官提起公訴 (九十年度毒偵字第二九一三號
）及移送併辦（九十年度毒偵字第三九五０號），本院判決如左：
    主  文
甲○○連續施用第一級毒品，累犯，處有期徒刑壹年貳月。
被訴施用第二級毒品部分無罪。
    事  實
一、甲○○曾於民國 (下同）八十六年七月七日因違反麻醉藥品管理條例案件，經本
    院判處有期徒刑六月確定，於八十六年七月二十四日執行完畢，猶不知悔改，於
    毒品危害防制條例施行後，復曾因施用毒品案件，經本院裁定送觀察勒戒後，認
    無繼續施用毒品之傾向，並經臺灣臺中地方法院檢察署檢察官於八十七年六月十
    三日以八十七年度偵字第一０六一五號為不起訴處分在案，嗣後因施用毒品案件
    ，經最高法院於八十八年十月二十八日以八十八年度臺上字第六０八三號判處應
    執行有期徒刑一年六月確定。竟仍不知悔改，復基於概括之犯意，先於九十年五
    月十一日之前四日內某時，在不詳地點，施用第一級毒品海洛因一次。經甲○○
    於九十年五月一日，在臺灣臺中地方法院檢察署接受採尿檢驗後，呈嗎啡陽性反
    應而查獲。復於九十年七月十七日十七時三十分許之前四日內某時，在不詳地點
    ，施用第一級毒品海洛因一次，經甲○○於九十年七月十七日十七時三十分許，
    至臺中市警察局刑警隊接受採尿檢驗後，呈嗎啡陽性反應而查獲。
二、案經臺灣臺中地方法院檢察署檢察官自動檢舉偵查起訴及臺中市警察局移請臺灣
    臺中地方法院檢察署檢察官移送併辦。
    理  由
一、訊據被告矢口否認右揭犯行，辯稱：其未施用第一級毒品海洛因云云。惟查被告
    於右揭時地所採集之尿液，經送檢驗後呈嗎啡之陽性反應，有尿液檢驗報告附卷
    可稽，堪認被告有於右揭時地施用第一級毒品海洛因之行為，被告上開辯解無非
    卸責之詞，不足採信。又被告於毒品危害防制條例施行後，曾因施用毒品案件，
    經本院裁定送觀察勒戒後，認無繼續施用毒品之傾向，並經臺灣臺中地方法院檢
    察署檢察官為不起訴處分在案，嗣後又因施用毒品案件，經最高法院判處有期徒
    刑確定之前開事實，亦有臺灣臺中地方法院檢察署刑案資料查註紀錄表及本院刑
    案被告全國前案紀錄表各一件附卷可稽，當屬可信。右揭犯行，事證明確，洵堪
    認定。
二、查海洛因屬毒品危害防制條例第二條第二項第一款所規定之第一級毒品，未經許
    可，不得非法施用。被告所為施用第一級毒品海洛因及第二級毒品安非他命之行
    為，係犯毒品危害防制條例第十條第一項之施用第一級毒品罪。其施用第一級毒
    品前後持有第一級毒品之低度行為，應為其施用第一級毒品之高度行為所吸收，
    不另論罪。其先後多次犯行，時間密接且犯罪構成要件相同，顯係基於概括犯意
    所為，為連續犯，應依刑法第五十六條之規定論以一罪，並依法加重其刑。至被
    告九十年七月十七日十七時三十分許之前四日內某時，在不詳地點，施用第一級
    毒品海洛因一次部分之犯行雖未經檢察官起訴，惟與起訴之部分犯行，有連續犯
    之裁判上一罪之關係，為起訴效力所及，本院自得一併審理，併此敘明。被告曾
    於八十六年七月七日因違反麻醉藥品管理條例案件，經本院判處應執行有期徒刑
    六月確定，於八十六年七月二十四日執行完畢，有臺灣臺中地方法院檢察署被告
    刑案資料查註紀錄表一件附卷可憑，其於五年內再犯有期徒刑以上之本罪，為累
    犯，應依法遞加重其刑。爰審酌被告犯罪之動機、智識程度、手段、施用第一級
    毒品海洛因及對個人、家庭及社會所生危害均屬甚大及其犯後矢口否認右揭犯行
    等一切情狀，量處如主文所示之刑，以示懲儆。
三、公訴意旨另略以：被告於九十年五月十一日之前四日內某時，在不詳地點，施用
    第二級毒品可待因一次，經被告於九十年五月十一日，在臺灣臺中地方法院檢察
    署接受採尿檢驗後，呈可待因陽性反應而查獲。因認被告涉有毒品危害防制條例
    第十條第二項之罪嫌。按犯罪事實應依證據認定之，無證據不得推定其犯罪事實
    ；又不能證明被告犯罪者，應諭知無罪之判決，刑事訴訟法第一百五十四條、第
    三百零一條第一項定有明文。復按認定不利於被告之事實，須依積極證據，苟積
    極證據不足為不利於被告事實之認定時，即應為有利於被告之認定，更不必有何
    有利之證據，最高法院三十年上字第八一六號判例意旨可資參照。訊據被告堅決
    否認有施用可待因毒品之情事，而公訴意旨認被告涉有上開施用第二級毒品可待
    因罪嫌，係以被告於右揭時間，在臺灣臺中地方法院檢察署接受採尿檢驗後，呈
    可待因陽性反應，有尿液檢驗報告可稽，為其論據。按毒品危害防制條例第二條
    第二項規定：可待因及其製劑含量每一００毫升（或一００公克）五．０公克以
    上為第二級毒品；可待因製劑含量每一００毫升（或一００公克）一．０公克以
    上，未滿五．０公克為第三級毒品。而依被告之尿液檢驗報告所載，被告之尿液
    檢體中，其可待因之濃度成分為4840ng/ml ，尚未達上開第二級及第三級毒品可
    待因之管制標準 (1ng等於10的九次方分之一公克)，是如公訴意旨所載之證據尚
    不足以證明被告有施用已達管制標準之第二級、第三級毒品可待因犯行，此外，
    本院亦查無其他積極之證據，足資證明被告有如公訴意旨所指之上開犯行，是公
    訴人所指被告涉有上開施用第二級毒品罪嫌，尚屬不能證明，自應為無罪之諭知
    。
四、移送併辦意旨 (九十年度毒偵字第三九五０號）以：被告於九十年七月十七日為
    警查獲後經接受採尿檢驗後，呈第二級毒品安非他命陽性反應，此有尿液檢驗報
    告附卷可稽 (附於九十年度毒偵字第三九五０號偵查卷），因認被告另涉有毒品
    危害防制條例第十條第二項之施用第二級毒品安非他命罪嫌，惟被告被訴施用第
    二級毒品部分，既經無罪判決，是被告此部分所涉，與前揭部分，已無連續犯之
    裁判上一罪之關係，非起訴效力所及，本院自無從併予審究，應退還臺灣臺中地
    方法院檢察署檢察官處理，併予敘明。
五、據上論斷，應依刑事訴訟法第二百九十九條第一項前段、第三百零一條第一項、
    毒品危害防制條例第十條第一項、第二十條第三項前段、刑法第十一條前段、第
    五十六條、第四十七條，判決如主文。
中      華      民      國      九十      年      十      月      四   日
                                臺灣臺中地方法院刑事第二庭
                                    法  官  羅  永  安
右正本證明與原本無異。
如不服本判決，應於判決送達後十日內向本院提出上訴狀，上訴於臺灣高等法院臺中
分院（須附繕本）。
                                    書記官
中      華      民      國      九十      年      十      月      五    日
附錄本案論罪科刑實體法條文
毒品危害防制條例第十條第一項
施用第一級毒品者，處六月以上五年以下有期徒刑。


司法院資訊處製作；財團法人民間司法改革基金會備份。
